【裁判字號】    94,交易,108
【裁判日期】    950920
【裁判案由】    過失傷害
【裁判全文】
臺灣屏東地方法院刑事判決             94年度交易字第108號
公  訴  人  臺灣屏東地方法院檢察署檢察官
被      告  己○○
上列被告因過失傷害案件，經檢察官提起公訴（94年度偵字第
3954號），本院判決如下：
    主  文
己○○從事業務之人，因業務上之過失傷害人致重傷，處有期徒
刑陸月，如易科罰金，以銀元佰元即新臺幣玖佰元折算壹日。
    犯  罪  事  實
一、己○○係金柱營造有限公司（下稱金柱公司）之員工，駕駛
    自用小貨車載送其同事往返工作場所為其附隨之業務，為從
    事駕駛業務之人。己○○於民國94年5 月16日18時45分許，
    駕駛金柱公司所有、車牌號碼E2-8426 號自用小貨車附載工
    作完畢欲返家之同事丙○○、庚○○、甲○○等人，沿屏東
    縣新埤鄉○○村○○○路由南往北方向行駛，途經沿山公路
    與民眾路交岔路口時，原應注意汽車行駛時，駕駛人應注意
    車前狀況，並隨時採取必要之安全措施，而依當時天候晴、
    夜間有照明、柏油路面乾燥、無缺陷或障礙物、視距良好等
    路況，又無不能注意之情形，竟疏未注意車前狀況並採取必
    要之安全措施，即貿然通過上揭路口，適有丁○○駕駛車號
    PIF-049 號重型機車沿民眾路由西往東方向行駛至該處，亦
    疏未注意車前狀況，己○○所駕自小貨車之左前車頭因而與
    丁○○所駕機車車頭發生擦撞，致丁○○人車倒地，而受有
    高血壓性左側腦出血、臉部肢體多處擦傷、水腦狀、呼吸衰
    竭等傷害，經送醫救治後仍呈極重度植物人之狀態，達到重
    大難治傷害之程度。嗣己○○於肇事後，在有偵查犯罪權限
    之機關或公務員發覺前，主動向屏東縣警察局潮洲分局到場
    處理事故之警員乙○○陳明係肇事者，並陳述肇事經過，自
    首接受裁判。
二、案經丁○○之妻戊○○訴由屏東縣警察局潮州分局報告臺灣
    屏東地方法院檢察署檢察官偵查起訴。
    理  由
一、按被告以外之人於審判外之言詞或書面陳述，除法律有規定
    者外，不得作為證據，刑事訴訟法第159 條第1 項固定有明
    文。惟被告以外之人於審判外之陳述，雖不符同法第159 條
    1 至之4 之規定，而經當事人於審判程序同意作為證據，法
    院審酌該言詞陳述或書面陳述作成時之情況，認為適當者，
    亦得為證據。又當事人、代理人或辯護人於法院調查證據時
    ，知有第159 條第1 項不得為證據之情形，而未於言詞辯論
    終結前聲明異議者，視為有前項之同意，同法第159 條之5
    亦定有明文。查本案證人丙○○、庚○○、甲○○、戊○○
    於接受警詢時之證述，為審判外之陳述而屬傳聞證據，公訴
    人、被告於本院準備程序及審判程序中對於上開證人之證述
    暨其他相關具傳聞性質之證據資料之證據能力，均表示沒有
    爭執，且迄於言詞辯論終結前亦未聲明異議。本院審酌渠等
    陳述及證據資料作成時之情況，核無違法取證或其他瑕疵，
    認為以之作為證據為適當，上開證人於審判外之陳述及相關
    證據資料，自得做為證據。
二、前揭被告己○○以駕駛為附隨業務，而於執行業務中，在上
    開時、地與丁○○所駕機車發生擦撞，並致丁○○倒地受傷
    等情，業據被告坦承不諱，核與證人丙○○、庚○○、甲○○等人證述情節大致相符，並有道路交通事故現場圖、調查
    報告表（一）、（二）、現場及車損照片21幀在卷可稽；又
    被害人丁○○確因本件車禍致受有高血壓性左側腦出血、臉
    部肢體多處擦傷、水腦狀、呼吸衰竭等傷害，經送醫救治後
    仍呈極重度植物人之狀態等情，亦經證人即告訴人戊○○證
    述明確，並有財團法人屏東基督教醫院診斷證明書2 紙、中
    華民國身心障礙手冊影本1 紙附卷為憑，足認被害人丁○○
    因本件車禍受傷已達重大難治傷害之程度，堪先認定。
三、按汽車行駛時，駕駛人應注意車前狀況，並隨時採取必要之
    安全措施，道路交通安全規則第94條第3 項定有明文。被告
    雖否認就本件事故之發生有過失，並辯稱案發時伊方向是綠
    燈，係被害人丁○○騎機車撞伊云云。惟查，被告於本院審
    理時業自承：被害人還很遠時，我就看到被害人機車過來，
    坐在我旁邊的同事有跟我說有1 部機車騎過來，但是已經來
    不及，我一踩煞車就撞上了等語明確；證人丙○○亦於本院
    審理時結證稱：當時我是坐在司機旁的第2 人，約距路口7
    、8 公尺以上即看到被害人的機車，機車騎在慢車道上，我
    有跟被告說機車為何一直騎過來，該機車的聲音很大聲，還
    未到交岔路口中央就撞到了等語；證人甲○○證稱：當時我
    坐在司機旁邊，該路口很寬，我在隨意看路邊，根本沒有注
    意，被告一直開，沒有踩煞車等語；證人即案發時到場處理
    之警員乙○○則結證稱：現場無煞車痕等語；復參諸卷附道
    路交通事故現場圖及現場照片顯示，沿山公咯為雙向2 車道
    之道路，民眾路則為同向2 車道之道路，2 者交岔之處為十
    字型路口，被告行駛方向之左側（西側）往民眾路方向視線
    良好，並無阻礙，事故發生後地面並無煞車痕，而被害人所
    駕機車之刮地痕則約有3.1 公尺，約自交岔路口中央向北邊
    延伸，被告所駕自小貨車之左前車頭受有毀損等情，足認被
    告駕駛前開自小貨車距上揭交岔路口7 、8 公尺以上即已見
    被害人所駕機車沿民眾路由西往東方向駛來，惟並未採取煞
    停或閃避等措施以避免車禍之發生，致其所駕自小貨車左前
    車頭撞及被害人所駕機車，使被害人人車倒地。而被告既為
    職司載送同事往返工作場所業務之駕駛人，本應於駕駛汽車
    之過程中注意車前狀況，以採取必要之安全措施，始足謂其
    已善盡汽車駕駛人之注意義務。參以當時天候晴、夜間有照
    明、柏油路面乾燥、無缺陷、無障礙物、視距良好等路況，
    有上開道路交通事故調查報告表在卷足按，被告並無不能注
    意之情事，竟於見被害人駕車由西向東駛來之際，疏未注意
    車前狀況，並及時採取必要而有效之閃避、煞停等安全措施
    ，因而肇致上開車禍發生，並致丁○○受有前揭重傷害，被
    告自應負過失責任。且被告之過失行為與被害人丁○○之重
    傷害結果間，具有相當因果關係。本件事證明確，被告犯行
    堪以認定。
四、論罪科刑：
（一）按行為後法律有變更者，適用行為時之法律。但行為後之
      法律有利於行為人者，適用最有利於行為人之法律，刑法
      第2 條第1 項定有明文；且犯罪在刑法施行前，比較裁判
      前之法律孰為有利於行為人時，應就罪刑有關之一切情形
      ，比較其全部之結果，而為整個之適用，不能割裂而分別
      適用有利益之條文（最高法院27年上字第2615號判例意旨
      參照）。本件被告行為後，刑法及刑法施行法業於民國95
      年7 月1 日修正施行，本件論罪科刑所適用關於刑法第
      284 條第2 項後段之法定刑、自首、易科罰金之折算標準
      等法律均有所變更，爰詳述如下：
（１）被告行為後，經總統於95年6 月14日以華總一義字第
      09500035181 號令公布之增訂刑法施行法第1 條之1 規定
      ：「中華民國94年1 月7 日刑法修正施行後（按指95年7
      月1 日），刑法分則編所定罰金之貨幣單位為新臺幣。94
      年1 月7 日刑法修正時，刑法分則編未修正之條文定有罰
      金刑者，自94年1 月7 日刑法修正施行後，就其所定數額
      提高為30倍。但72年6 月26日到94年1 月7 日新增或修正
      之條文，就其所定數額提高為3 倍。」，並自95年7 月1
      日施行。查刑法第284 條第2 項後段業務過失致重傷罪之
      法定刑中罰金刑部分，於刑法施行法第1 條之1 修正增訂
      前，其貨幣單位為銀元，且應適用罰金罰鍰提高標準條例
      第1 條前段規定：「依法律應處罰金、罰鍰者，就其原定
      數額得提高為2 倍至10倍。」，又依現行法規所定貨幣單
      位折算新臺幣條例第2 條規定：「現行法規所定金額之貨
      幣單位為圓、銀元或元者，以新臺幣元之3 倍折算之。」
      ，是刑法第284 條第2 項後段法定刑罰金刑部分，如換算
      為新臺幣，原應為罰金新臺幣60,000元以下（2,000 元×
      10×3） ；而如適用上開修正後刑法施行法第1 條之1 規
      定提高30倍，亦為新臺幣60,000元以下，比較適用新舊法
      之結果，其關於法定刑為罰金刑部分之提高標準相同。又
      刑法第33條第5 款經修正為：「罰金：新臺幣1 千元以上
      ，以百元計算之。」，與修正前刑法第33條第5 款規定「
      罰金：1 元以上。」不同，比較新舊法結果，新法之罰金
      刑下限業已提高，此部分修正後之刑法亦無較有利於被告
      之情形。
（２）被告行為時之刑法第62條規定：「對於未發覺之罪自首而
      受裁判者，減輕其刑。但有特別規定者，依其規定。」，
      惟修正後之刑法第62條則規定：「對於未發覺之罪自首而
      受裁判者，得減輕其刑。但有特別規定者，依其規定。」
      ，即被告如符合自首要件，依舊刑法之規定，必減輕其刑
      ，然依新刑法之規定，改採得減主義，法院仍得裁量是否
      減輕其刑，經比較新舊法結果，修正後之刑法第62條並無
      較有利於被告之情形。
（３）被告行為時之刑法第41條第1 項前段原規定：「犯最重本
      刑為5 年以下有期徒刑以下之刑之罪，而受6 個月以下有
      期徒刑或拘役之宣告，因身體、教育、職業、家庭之關係
      或其他正當事由，執行顯有困難者，得以1 元以上3 元以
      下折算1 日，易科罰金。」；又被告行為時之易科罰金折
      算標準，依修正前罰金罰鍰提高標準條例第2 條前段（現
      已刪除）規定，就其原定數額提高為100 倍折算1 日，是
      本件被告行為時之易科罰金折算標準，應以銀元300 元折
      算1 日，經折算為新臺幣後，應以新臺幣900 元折算為1
      日。惟95 年7月1 日修正施行之刑法第41條第1 項前段則
      規定：「犯最重本刑為5 年以下有期徒刑以下之刑之罪，
      而受6 個月以下有期徒刑或拘役之宣告者，得以新臺幣1
      千元、2 千元或3 千元折算1 日，易科罰金。」，比較修
      正前、後之易科罰金折算標準，修正後之刑法並無較有利
      於被告之情形。
（４）經綜合上述全部罪刑比較結果，被告行為後之法律均無較
      有利之情形，故本件應依刑法第2 條第1 項前段規定，適
      用被告行為時即95年7 月1 日修正施行前之法律規定論處
      。
（二）按刑法所稱之重傷，包括於身體或健康，有重大不治或難
      治之傷害，此刑法第10條第4 項第6 款定有明文。被害人
      丁○○因本件車禍受傷經救治後仍呈極重度植物人之狀態
      ，對其身體健康自有重大之影響，且屬難治之傷害，已達
      重傷害之程度，為刑法第10條第4 項第6 款所定之重傷。
      被告己○○為從事業務之人，於執行業務中過失傷害人致
      重傷，是核被告所為，係犯刑法第284 條第2 項後段之業
      務過失致重傷罪。且被告無駕駛執照駕車，因而致人受傷
      ，依法應負刑事責任，應依道路交通管理處罰條例第86條
      第1 項規定加重其刑。又被告肇事後，在有偵查犯罪職務
      之公務員發覺前，自行向到場處理之警員表明為肇事人，
      並陳述肇事經過，而接受裁判，業據證人乙○○證述明確
      ，並有屏東縣警察局道路交通事故談話紀錄表、肇事人自
      首情形紀錄表各1 紙附卷可稽，核與自首要件相符，應依
      修正前刑法第62條前段規定減輕其刑，並依法先加後減之
      。爰審酌被告前無犯罪紀錄，素行良好，惟其駕車撞及被
      害人所駕機車，致被害人所受傷勢甚為嚴重，且迄未與被
      害人家屬達成和解，以賠償其所犯業務過失致死行為對被
      害人家屬造成之損害，並衡被告就本件事故發生之過失程
      度、被害人亦疏未注意車前狀況，與有過失，及被告犯後
      態度等一切情狀，量處如主文所示之刑，並依修正前刑法
      第41條第1 項前段規定諭知易科罰金之折算標準。
據上論斷，應依刑事訴訟法第299 條第1 項前段，道路交通管理
處罰條例第86條第1 項，刑法第2 條第1 項前段、第284 條第2
項後段、修正前刑法第62條、第41條第1 項前段，罰金罰鍰提高
標準條例第1 條前段、修正前罰金罰鍰提高標準條例第2 條，現
行法規所定貨幣單位折算新臺幣條例第2 條，判決如主文。
本案經檢察官陳川傑到庭執行職務。
中    華    民    國    95    年    9     月    20    日
                  臺灣屏東地方法院交通法庭
                             審 判 長 法  官   石家禎
                                      法  官   陳秀慧
                                      法  官   李宜娟
以上正本證明與原本無異。
如不服本判決應於收受本判決送達後10日內向本院提出上訴書狀
，其未敘述上訴理由者，並得於提起上訴後10日內向本院補提理
由書狀（均須按他造當事人之人數附繕本）「切勿逕送上級法院
」
中    華    民    國    95    年    9     月    21    日
                                      書記官   林香如
附錄本判決論罪之法條：
刑法284條第2項：
從事業務之人，因業務上之過失傷害人者，處1 年以下有期徒刑
、拘役或1 千元以下罰金，致重傷者，處3 年以下有期徒刑、拘
役或2 千元以下罰金。


司法院資訊處製作；財團法人民間司法改革基金會備份。
